【裁判字號】    99,訴,1632
【裁判日期】    990618
【裁判案由】    毒品危害防制條例
【裁判全文】
臺灣臺中地方法院刑事判決              99年度訴字第1632號
公  訴  人  臺灣臺中地方法院檢察署檢察官
被      告  甲○○
上列被告因毒品危害防制條例案件，經檢察官提起公訴（99年度
毒偵字第1421號），被告已就被訴事實為有罪之陳述，本院裁定
適用簡式審判程序，判決如下：
    主    文
甲○○施用第一級毒品，處有期徒刑柒月。
    犯罪事實
一、甲○○前因施用毒品案件，經送觀察、勒戒後，認無繼續施
    用毒品傾向，於民國87年8月6日執行完畢釋放，由臺灣臺中
    地方法院檢察署檢察官以87年度偵字第10104 號為不起訴處
    分確定。然猶無法戒絕毒癮，復於上開觀察、勒戒執行完畢
    5 年內之88年間，再因施用毒品案件，經送觀察、勒戒後，
    認有繼續施用毒品傾向，再送執行強制戒治並提起公訴，戒
    治部分嗣經停止戒治付保護管束，於89年6 月12日執行期滿
    。徒刑部分經法院判處有期徒刑6月及4月，定應執行有期徒
    刑8 月確定，入監執行，於90年4月2日執行完畢。又於92年
    間再犯施用毒品案件，經法院判處有期徒刑10月確定，於93
    年11月4 日執行完畢（不構成累犯）。詎猶不知警惕，復於
    99年2月1日下午10時30分許，在臺中縣大里市○里里○○路
    127號住處內，以針筒注射方式，施用第一級毒品海洛因1次
    。嗣於99年2月3日上午7 時18分許，因另案為警持臺灣臺中
    地方法院檢察署檢察官核發之拘票在上址拘獲，並於同日上
    午9 時許，經甲○○同意採集其尿液並送驗，結果呈嗎啡陽
    性反應，而查獲上情。
二、案經臺中市警察局第六分局報告臺灣臺中地方法院檢察署檢
    察官偵查起訴。
    理    由
一、上開犯罪事實，業據被告甲○○於偵查及本院審理時自白不
    諱。此外，並有中山醫學大學附設醫院檢驗科藥物檢測中心
    尿液檢驗報告附卷可稽，足認被告之自白與事實相符，應堪
    採信。按施用第一、二級毒品為犯罪行為，毒品危害防制條
    例第10條定有處罰明文。故施用第一、二級毒品者，依前揭
    規定本應科以刑罰，惟基於刑事政策，對合於一定條件之施
    用者，則依同條例第20條、第23條之規定，施以觀察、勒戒
    或強制戒治之保安處分。又毒品危害防制條例於92年7月9日
    修正公布，自93年1月9日施行，刪除2犯及3犯之規定，一改
    修法前繁雜之處遇程序，並認施用毒品者係屬病患性犯人，
    以觀察、勒戒戒除其身癮，並以強制戒治去除其心癮。其中
    第20條、第23條將施用毒品之刑事處遇程序，區分為「初犯
    」、「5年內再犯」及「5年後再犯」。依其立法理由之說明
    ：「初犯」，經觀察、勒戒或強制戒治後，應為不起訴處分
    或不付審理之裁定；經觀察、勒戒或強制戒治執行完畢釋放
    後，「5年內再犯」者，因其再犯率甚高，原實施之觀察、
    勒戒及強制戒治既已無法收其實效，爰依法追訴或裁定交付
    審理。至觀察、勒戒或強制戒治執行完畢釋放後，「5年後
    再犯」者，前所實施之觀察、勒戒或強制戒治已足以遮斷其
    施用毒品之毒癮，為期自新及協助其斷除毒癮，仍適用「初
    犯」規定，先經觀察、勒戒或強制戒治之程序。修正前條文
    所定3犯以上之情形，因修正草案僅區分為初犯、5年後再犯
    ，自應依修正條文第23條第2項規定處理。從而依該次修正
    後之規定，僅限於「初犯」及「5年後再犯」2種情形，始應
    先經觀察、勒戒或強制戒治之程序。倘被告前於5年內已再
    犯，經依法追訴處罰，縱其第3次（或第3次以上）再度施用
    毒品之時間，在初犯或前次再犯經觀察、勒戒或強制戒治執
    行完畢釋放5年以後，已不合於「5年後再犯」之規定，且因
    前已於「5年內再犯」，顯見其再犯率甚高，原實施觀察、
    勒戒或強制戒治，已無法收其實效，即應依該條例第10條處
    罰。至於第3次（或第3次以上）施用毒品之時間，是否宜有
    期間限制？以多久為適宜？則分屬刑事政策、專門醫學之範
    圍，非審判機關所能決定，有待循立法途徑解決，最高法院
    97 年度臺非字第484號判決、97年度臺非字第540號、98年
    度臺非字第12號判決亦採同旨。查被告前因施用毒品案件，
    經送觀察、勒戒後，認無繼續施用毒品傾向，於87年8月6日
    執行完畢釋放。然猶無法戒絕毒癮，復於觀察、勒戒執行完
    畢5年內之88年間，復因施用毒品案件，經送觀察、勒戒後
    ，認有繼續施用毒品傾向，再送執行強制戒治並提起公訴，
    戒治部分嗣經停止戒治付保護管束，於89年6月12日執行期
    滿，此有臺灣高等法院臺中分院被告前案紀錄表可參。揆諸
    前開說明，因被告在觀察、勒戒執行完畢後之5年內，業有
    施用毒品之行為，則本次被告於99年2月間再次施用毒品，
    即與5 年後再犯之情形有別，自應由本院依法審理判決。綜
    上所述，本件事證明確，被告於觀察、勒戒後，5年內再施
    用海洛因之犯行，堪以認定。
二、查海洛因係屬毒品危害防制條例第2條第2項第1 款所列之第
    一級毒品，被告甲○○施用海洛因，核其所為係犯毒品危害
    防制條例第10條第1 項施用第一級毒品罪。其因施用而持有
    海洛因之低度行為，為施用之高度行為所吸收，不另論罪。
    爰審酌被告前有多次施用毒品犯行，經觀察勒戒、強制戒治
    ，仍未能自我克制以戒除毒癮，其施用毒品足以戕害自身健
    康，並生對於社會安全與公共秩序之潛在危害，惟念其犯罪
    後於偵查及本院審理時坦承犯行之態度等一切情狀，量處如
    主文所示之刑。
據上論斷，應依刑事訴訟法第273條之1第1項、第299條第1 項前
段，毒品危害防制條例第10條第1項，判決如主文。
本案經檢察官乙○○到庭執行職務。
中    華    民    國    99    年    6     月    18    日
                  刑事第十二庭  法  官  楊文廣
以上正本證明與原本無異。
如不服本判決應於收受判決後10日內向本院提出上訴書狀，並應
敘述具體理由；其未敘述上訴理由者，應於上訴期間屆滿後20日
內向本院補提理由書（均須按他造當事人之人數附繕本）「切勿
逕送上級法院」。
                                書記官  陳靖騰
中    華    民    國    99    年    6     月    18    日
附錄論罪科刑法條
毒品危害防制條例第10條第1項：
施用第一級毒品者，處六月以上五年以下有期徒刑。

司法院資訊處製作；財團法人民間司法改革基金會備份。
